【裁判字號】    97,竹小,479
【裁判日期】    971212
【裁判案由】    損害賠償
【裁判全文】
臺灣新竹地方法院民事小額判決         97年度竹小字第479號
原      告  新安東京海上產物保險股份有限公司桃園分公司
法定代理人  甲○○
訴訟代理人  乙○○    新竹市○.
被      告  丙○○    原住台北縣土城市○○里○○路28號
上列當事人間損害賠償事件，本院於民國97年12月1日辯論終結
，判決如下：
    主  文
被告應給付原告新臺幣捌仟肆佰陸拾玖元，及自民國九十七年十
一月二十五日起至清償日止，按年息百分之五計算之利息。
原告其餘之訴駁回。
訴訟費用新臺幣壹仟貳佰壹拾元，由被告負擔新臺幣捌佰肆拾柒
元，餘由原告負擔。
本判決第一項得假執行。
    事實及理由
一、程序部分：
(一)、按因侵權行為涉訟者，得由行為地之法院管轄，此為民事訴
    訟法第15條第1項所明定。查本件交通事故之發生地點係在
    新竹市科學園區○區○路與力行七路路口前，此有內政部警
    政署保安警察第二總隊第三大隊第一中隊於民國97年10月27
    日以保二（三）（1）警交字第0970003806號函附系爭事故
    之道路交通事故現場圖、談話紀錄表附卷可稽。是被告之住
    所地雖不在本院轄區，惟因侵權行為地係在新竹市，揆之上
    開規定，本院對於本件訴訟自有管轄權，合先敘明。
(二)、本件被告經合法通知，未於言詞辯論期日到場，核無民事訴
    訟法第386條各款所列情形，爰依原告聲請，由其一造辯論
    而為判決。
二、原告起訴主張：被告於96年3月2日下午19時許駕駛車號8457
    -MR號自用小客車，行經新竹市科學園區○區○路與力行七
    路路口前，因未注意車前狀況及疏未保持安全距離，而自後
    方撞擊停止於同向前方之訴外人魏子所駕駛車號T7-4522
    號自用小客車，再使之往前推撞亦停止於前方之訴外人劉建
    君所有之車號9D-0922號自用小客車（下稱系爭車輛），並
    導致系爭車輛之後方受損。又系爭車輛，係向原告投保車體
    損失險，事故發生時尚在保險期間內，經被保險人劉建君申
    報出險並查證屬實，業由原告依保險契約理賠車損必要修復
    費用計新臺幣（下同）12,139元（鈑金工資4,600元、塗裝
    3,300元、零件4,239元）後，原告依保險法第53條第1項規
    定取得代位求償權，為此爰依民法第184條、第191條之2、
    第213條及保險法第53條第1項規定，請求被告賠償系爭車輛
    因其過失所導致之損害。並聲明：被告應給付原告12,139
    元，及自起訴狀繕本送達翌日起至清償日止，按年息百分之
    5計算之利息。
三、被告經合法通知，未於言詞辯論期日到場，亦未提出準備書
    狀為任何聲明或陳述。
四、本院之判斷：
(一)、原告主張其所承保訴外人劉建君所有之系爭車輛，於上開時
    地，因被告駕駛車號8457-MR號自用小客車追撞訴外人魏子
    所駕駛之車號T7-4522號自用小客車後，又推撞系爭車輛
    ，致系爭車輛受有損害，嗣經原告理賠汽車維修費用12,139
    元等情，業據其提出汽車保險理賠申請書、行車執照、估價
    單、統一發票、車損照片等件為證，且經本院依職權向內政
    部警政署保安警察第二總隊第三大隊第一中隊調閱本件車禍
    事故資料查明無訛，此有內政部警政署保安警察第二總隊第
    三大隊第一中隊97年10月27日保二（三）（1）警交字第
    0970003806號函附之道路交通事故現場圖、道路交通事故調
    查報告表（一）、（二）、道路交通事故談話紀錄表、現場
    照片資料等件在卷可稽，而被告迄未到庭陳述，復未提出書
    狀作何有利於己之聲明或陳述，以供本院審酌，本院依調查
    證據之結果及斟酌全辯論意旨，自堪認原告此部分主張之事
    實為真。按汽車在同一車道行駛時，除擬超越前車外，後車
    與前車之間應保持隨時可以煞停之距離；汽車行駛時，駕駛
    人應注意車前狀況及兩車併行之間隔，並隨時採取必要之安
    全措施，道路交通安全規則第94條第1項、第3項分別定有明
    文。查本件被告未注意車前狀況及保持安全距離，自後方追
    撞前方之車輛，並因而再推撞至原告承保之系爭車輛，其自
    有過失，且系爭車輛之損害與被告之過失行為間，有相當因
    果關係，是被告就本件肇事應負過失侵權行為責任，洵堪認
    定。
(二)、按被保險人因保險人應負保險責任之損失發生，而對於第三
    人有損失賠償請求權者，保險人得於給付賠償金額後，代位
    行使被保險人對於第三人之請求權，保險法第53條第1項亦
    有規定。查本件車禍之發生確係被告之過失所致，已如前述
    ，則被保險人就系爭車輛因本件肇事所生之損害，本得基於
    侵權行為法律關係向被告請求賠償，而原告既依保險契約理
    賠，則原告主張保險代位之法律關係求償，自屬有據。
(三)、次按因故意或過失不法侵害他人之權利者，負損害賠償責任
    ；又汽車、機車或其他非依軌道行駛之動力車輛，在使用中
    加損害於他人者，駕駛人應賠償因此所生之損害；不法毀損
    他人之物者，被害人得請求賠償其物因毀損所減少之價值，
    民法第184條第1項前段、第191條之2、第196條分別定有明
    文。又物被毀損時，被害人除得依據民法第196條請求賠償
    外，並不排除民法第213條至第215條之適用，依民法第196
    條請求賠償物被毀損所減少之價額，得以修復費用為估定之
    標準，但以必要者為限（例如：修理材料以新品換舊品，應
    予折舊），亦有最高法院77年度第9次民事庭會議決議、同
    院73年度台上字第1574號判決可資參照。經查，原告主張其
    所承保系爭車輛因遭被告肇事而受損，計須支付鈑金工資
    4,600元、塗裝3,300元、零件4,239元，共計修理費12,139
    元，業經原告提出估價單、統一發票各1份為證。惟查，原
    告請求被告賠償受損車輛所減少之價額，應以必要者為限，
    而原告所承保之系爭車輛係於91年10月22日新領牌照開始使
    用，有行車執照附卷可憑，算至本件事故發生時（即96年3
    月2日）已使用4年5個月（未滿1月者以1月計），依前揭說
    明，其以新品取代舊品間之差價應予折舊扣除。是故關於原
    告所承保系爭車輛因毀損所減少之價額，既得以必要之修復
    費用為估定之標準，則依原告所提估價單之記載，更新零件
    費用合計為4,239元，本院依行政院公布之「固定資產耐用
    年數表」及「固定資產折舊率表」，採定率遞減法計算其折
    舊，即自用小客車耐用年數5年，每年折舊率千分之369，是
    原告承保系爭車輛更新零件折舊後金額應為569元 (計算方
    式詳附表所示)。從而，原告得請求被告賠償修復系爭車輛
    之板金工資4,600元、塗裝3,300元、折舊後之零件材料金額
    569元，合計為8,469元【計算式為：4600＋3300＋569＝
    8469】。
(四)、綜上所述，原告依保險代位及侵權行為之法律關係請求被告
    賠償8,469元，及自起訴狀繕本送達翌日即97年11月25日起
    至清償日止，按年息百分之5計算之利息，為有理由，應予
    准許，逾此部分之請求，即屬無據，應予駁回。
五、本件係適用小額訴訟事件為被告部分敗訴之判決，應依職權
    宣告假執行，並於判決時確定訴訟費用額（含第一審裁判費
    1,000元，公示送達登報費用210元)。
六、訴訟費用負擔之依據：民事訴訟法第79條。
中    華    民    國    97    年    12    月  12      日
                  新竹簡易庭    法  官  林昌義
以上正本係照原本做成。
如對本判決上訴，非以其違背法令為理由不得為之，且須於判決
送達後20日內以上訴狀記載上訴理由向本院提出上訴狀。
                                書記官  江靜玲
中    華    民    國    97    年    12    月  12      日
 附表
┌───────────────────────────────────┐
│車牌號碼9D-0922號自用小客車更新零件費用折舊之計算                     │
├──────┬────────────┬───────────────┤
│第一年折舊  │4239×0.369＝1564       │0000－0000＝2675              │
├──────┼────────────┼───────────────┤
│第二年折舊  │2675×0.369＝987        │2675─987＝1688               │
├──────┼────────────┼───────────────┤
│第三年折舊  │1688×0.369＝623        │0000－000＝1065               │
├──────┼────────────┼───────────────┤
│第四年折舊  │1065×0.369＝393        │1065─393＝672                │
├──────┼────────────┼───────────────┤
│第五年折舊  │672×5/12×0.369＝103   │672─103＝569                 │
├──────┴───┬────────┴───────────────┤
│時價亦即折舊後之金額│ 0000－0000－000－000－000－000＝569            │
├──────────┴────────────────────────┤
│備註：上列計算小數點以下均四捨五入，超過五年之折舊不再列計            │
└───────────────────────────────────┘


司法院資訊處製作；財團法人民間司法改革基金會備份。
